【裁判字號】    95,訴,1174
【裁判日期】    951031
【裁判案由】    違反槍砲彈藥刀械管制條例
【裁判全文】
臺灣臺中地方法院刑事判決              95年度訴字第1174號
公  訴  人  臺灣臺中地方法院檢察署檢察官
被      告  甲○○
                    （現另案於臺灣臺中監獄執行）
指定辯護人  本院公設辯護人  乙○○
上列被告因違反槍砲彈藥刀械管制條例等案件，經檢察官提起公
訴（95年度偵字第1802號），本院判決如下：
     主  文
甲○○未經許可，寄藏可發射子彈具有殺傷力之槍枝，累犯，處
有期徒刑年貳月，併科罰金新臺幣陸萬元，罰金如易服勞役以
新臺幣壹仟元折算壹日。扣案之仿ＢＥＲＥＴＴＡ廠八四型半自
動手槍製造之玩具手槍換裝土造金屬槍機、槍管改造而成之改造
手槍壹枝（含彈匣壹個，槍枝管制編號第壹壹零貳零貳肆陸貳
號）沒收。
     犯罪事實
一、甲○○前因違反肅清煙毒條例案件，經本院判處有期徒刑3
    年3月確定，於民國88年6月17日縮短刑期假釋期滿執行完畢
    。詎甲○○仍不知警惕，明知改造手槍、子彈均屬槍砲彈藥
    刀械管制條例所列管禁止持有之物，未經主管機關之許可，
    不得寄藏，竟於91年2月初某日，基於寄藏改造手槍、子彈
    之犯意，在其位於臺中市○區○○街109號住處內，受友人
    陳鄒陸（嗣於91年2月15日死亡）之託，代為保管陳鄒陸所
    交付、具殺傷力之仿ＢＥＲＥＴＴＡ廠84型半自動手槍製造
    之玩具手槍換裝土造金屬、槍機槍管改造而成之改造手槍1
    枝（含彈匣1個，槍枝管制編號第0000000000號）及係由土
    造金屬彈殼加裝直徑7.9 ~8.0釐米金屬彈頭而成之土造子彈
    3顆等而未經許可持有之，並將之藏置於前址住處之天花板
    內。嗣其前址之住處因故出售後，甲○○又於94年5、6月間
    某日，將上開槍彈移置於其所使用之車號9758-LB號自用小
    客車之駕駛座踏板下方藏放。嗣因甲○○之母林嫦香不知前
    情，而於94年8月27日下午5時許，將上開車輛駛至設於臺中
    市○○區○○路2段80號「美琪洗車場」內洗車時，為該場
    員工在此車輛內發覺藏有前開槍彈，乃報警前來處理，並扣
    得前述槍彈（另扣得與本案無關之不具殺傷力之子彈3顆）
    ，始悉上情。
二、案經臺中市警察局第五分局報請臺灣臺中地方法院檢察署檢
    察官偵查起訴。
     理  由
壹、程序部分：
    按被告以外之人（包括證人、鑑定人、告訴人、被害人及共
    同被告等）於審判外之陳述雖不符刑事訴訟法第159條之1至
    之4等4條之規定，而經當事人於審判程序同意作為證據，法
    院審酌該言詞陳述或書面陳述作成時之情況，認為適當者，
    亦得為證據；當事人、代理人或辯護人於法院調查證據時，
    知有刑事訴訟法第159條第1項不得為證據之情形，而未於言
    詞辯論終結前聲明異議者，視為有前項之同意，同法第159
    條之5定有明文。立法意旨在於傳聞證據未經當事人之反對
    詰問予以核實，原則上先予排除。惟若當事人已放棄反對詰
    問權，於審判程序中表明同意該等傳聞證據可作為證據；或
    於言詞辯論終結前未聲明異議，基於尊重當事人對傳聞證據
    之處分權，及證據資料愈豐富，愈有助於真實發見之理念，
    且強化言詞辯論主義，使訴訟程序得以順暢進行，上開傳聞
    證據亦均具有證據能力。本件公訴人、被告及公設辯護人於
    本院表示對於本件卷內已存在之證據之證據能力不爭執（本
    院卷第26頁、第42頁），是本件證人即被告之母林嫦香及臺
    中市警察局第五分局松安派出所受理各類案件紀錄表等於審
    判外之言詞、書面陳述，仍具有證據能力。
貳、實體部分：
一、上開受陳鄒陸所託，代為寄藏前揭有殺傷力之手槍、子彈等
    事實，業據被告甲○○於本院審理時供承不諱，核與證人即
    被告之母林嫦香於警偵訊中所證述前揭槍彈如何為警查獲扣
    案等經過情節相符，復有臺中市警察局第五分局松安派出所
    受理各類案件紀錄表1份，及前開改造手槍1枝、子彈3顆扣
    案可憑，且該扣案之改造手槍、子彈等，經送往內政部警政
    署刑事警察局鑑驗後，認（一）送鑑改造手槍1枝（含彈匣
    1個，槍枝管制編號第0000000000號）係仿ＢＥＲＥＴＴＡ
    廠84型半自動手槍製造之玩具手槍換裝土造金屬槍機、槍管
    改造而成之改造手槍，機械性能良好，可擊發適用子彈，認
    具殺傷力；（二）送鑑子彈3顆，認均係由土造金屬彈殼加
    裝直徑7.9 ~8.0釐米金屬彈頭而成之土造子彈，經予以試射
    ，可擊發，認均具殺傷力；有該局94年9月23日刑鑑字第
    0940137150號槍彈鑑定書及95年9月8日刑鑑字第0950114486
    號函各1份在卷可憑。據此，堪認被告前開自白確與事實相
    符，應可採信。本案事證明確，被告犯行洵堪認定。
二、被告行為後，刑法業於94年1月7日修正，同年2月2日公布，
    於95年7月1日施行。按行為後法律有變更者，適用行為時之
    法律，但行為後之法律有利於行為人者，適用最有利於行為
    人之法律，修正後即現行刑法第2條第1項定有明文。又按比
    較新舊法，應就罪刑有關之共犯、未遂犯、想像競合犯、牽
    連犯、連續犯、結合犯，以及累犯加重、自首減輕暨其他法
    定加減原因（如身分加減）與加減例等一切情形，綜其全部
    罪刑之結果而為比較，此有最高法院95年5月23日第八次刑
    庭會議決議第一、(四)則可資參照：
（一）槍砲彈藥刀械管制條例第8條第4項之未經許可寄藏手槍罪
      ，法定刑需併科新臺幣7,000,000元以下罰金，而同條例
      第12條第4項寄藏子彈罪，法定刑則需併科新臺幣3,000,0
      00元以下罰金。而據修正後刑法第33條第5款修正為：「
      主刑之種類如下：五、罰金：新臺幣一千元以上，以百元
      計算之」，此項規定，依刑法第11條前段規定，適用於槍
      砲彈藥刀械管制條例，是依修正後之法律，槍砲彈藥刀械
      管制條例第8條第4項之未經許可寄藏手槍罪，及同條例第
      12條第4項寄藏子彈罪所得科處之罰金刑最低為新臺幣1,
      000元；然依被告行為時之刑罰法律，即修正前刑法第33
      條第5款規定之罰金最低額1元，上開2罪之罰金刑最低額
      均僅為銀元1元，若換算為新臺幣，亦僅為新臺幣3元。因
      此，比較上述修正前、後之刑罰法律，自應以被告行為時
      關於併科罰金刑之法律較有利於被告。
（二）被告於行為時之刑法第42條第2項前段規定：「易服勞役
      以一元以上三元以下折算一日。」又被告行為時之易服勞
      役折算標準，修正前罰金罰鍰提高標準條例第2條（現已
      刪除）規定，就其原定數額提高為100倍折算1日，則本件
      被告行為時之易服勞役折算標準，最高應以銀元300元折
      算1日，經折算為新臺幣後，應以新臺幣900元折算為1日
      。惟95年7月1日修正公布施行之刑法第42條第3項前段規
      定：「易服勞役以新臺幣一仟元、二仟元或三仟元折算一
      日。」比較修正前後之易服勞役折算標準，以95年7月1日
      修正公布施行後之規定，較有利於被告，則依刑法第2條
      第1項但書，應適用修正後刑法第42條第3項前段之規定，
      定其折算標準。
（三）綜合上述各條文修正前、後之比較，揆諸前揭最高法院決
      議及修正後刑法第2條第1項前段、但書規定之「從舊從輕
      」原則，因被告所犯，雖依修正前刑法第33條第5款規定
      ，其法定得予科處之罰金刑最低額度較低，但因本件未對
      被告併科予罰金最低刑，對被告不生實質之影響，而依修
      正後刑法第42條第3項前段規定，其易服勞役之折算標準
      較高，綜其全部罪刑之比較，本件自應一體適用被告行為
      後之法律，即修正後刑法之相關規定予以論處。
三、核被告所為，係犯槍砲彈藥刀械管制條例第8條第4項之未經
    許可，寄藏可發射子彈具有殺傷力之改造手槍罪及同法第12
    條第4項未經許可寄藏子彈罪。被告一行為同時地寄藏改造
    手槍及子彈，觸犯前述2罪名，為想像競合犯，應依刑法第
    55條之規定，從一重之槍砲彈藥刀械管制條例第8條第4項之
    未經許可，寄藏可發射子彈具有殺傷力之改造手槍罪處斷。
    另按寄藏與持有，均係將物置於自己實力支配之下，僅寄藏
    必先有他人之持有行為，而後始為之受寄代藏而已，故寄藏
    之受人委託代為保管，其保管之本身，亦屬持有，不過，此
    之持有係受寄之當然結果。又（修正前）槍砲彈藥刀械管制
    條例第7條第4項，第11條第2項係將持有與寄藏為分別之處
    罰規定，則單純之持有，固不包括寄藏，但寄藏之受人委託
    代為保管，其保管之本身所為之持有，既係寄藏之當然結果
    ，法律上自宜僅就寄藏行為為包括之評價，不應另就持有予
    以論罪（最高法院74年臺上字第3400號判例意旨參照）。本
    案被告係受案外人陳鄒陸之託而代為保管上開槍、彈，此經
    被告於警詢、偵查中及本院審理時供承在卷，被告係受寄代
    藏槍、彈，而非為自己持有，參照上開最高法院判例意旨所
    示，法律上自宜僅就「寄藏」行為為包括之評價，不應另就
    「持有」予以論罪，附此敘明。又被告前因違反肅清煙毒條
    例案件，經本院判處有期徒刑3年3月確定，於88年6月17日
    縮短刑期假釋期滿執行完畢等情，有臺灣高等法院被告前案
    紀錄表、臺灣臺中地方法院檢察署刑案資料查註紀錄表附卷
    可稽，其於有期徒刑執行完畢後，5年以內再故意犯本件有
    期徒刑以上之罪，不論依修正前之刑法第47條，或修正後之
    刑法第47條第1項之規定，均構成累犯，對被告而言並無有
    利或不利之情形，自不生新舊法比較之問題，應逕依修正前
    之刑法第47條，論以累犯，並加重其刑。爰審酌槍、彈氾濫
    之情形將影響社會之治安，被告明知寄藏槍彈係違法行為，
    竟仍代他人寄藏具有殺傷力之改造手槍、子彈，其僅係單純
    代朋友藏放，未持該槍彈為其他非法行為，另審酌被告犯罪
    後已坦承犯行、態度良好，頗有悔意等一切情狀，量處如主
    文所示之刑，並就併科罰金部分諭知易服勞役之折算標準。
    扣案之仿ＢＥＲＥＴＴＡ廠84型半自動手槍製造之玩具手槍
    換裝土造金屬、槍機槍管改造而成之改造手槍1枝（含彈匣1
    個，槍枝管制編號第0000000000號），依槍砲彈藥刀械管制
    條例第5條之1之規定，非經中央主管機關許可，不得製造、
    販賣、運輸、轉讓、出租、出借、持有、寄藏或陳列，核係
    違禁物，不問屬於犯人與否，均應依修正前刑法第38條第1
    項第1款規定，予以宣告沒收（沒收係屬執行事項，不生新
    舊法比較之問題，最高法院24年上字第5292號判例可資依循
    ）。至於前揭經試射鑑定具有殺傷力之土造子彈3顆，因經
    試射擊發，僅餘彈殼，即已失去子彈之功能，為廢棄物，非
    屬違禁物，自毋庸予以宣告沒收。另扣案之7.9~8.0釐米改
    造子彈1顆、4.9釐米及8.4釐米改造子彈各1顆，經送鑑結果
    ，其中7.9~8.0釐米及4.9釐米改造子彈1顆均無法擊發，8.4
    釐米改造子彈1顆之彈頭已從彈殼脫落，不具子彈完整結構
    ；均認不具殺傷力，有前揭卷附槍彈鑑定書可查，均核非違
    禁物，且稽之卷附證據資料，復查無其餘證據可資證明係被
    告所有供其犯罪或預備供其犯罪所用之物，抑或係被告因本
    件犯罪所生或所得之物，核與沒收之要件不符，爰不併予宣
    告沒收。
據上論斷，應依刑事訴訟法第299條第1項前段，槍砲彈藥刀械管
制條例第8條第4項、第12條第4項，刑法第11條前段、第2條第1
項但書、第55條、（修正前）刑法第47條、第42條第3項前段、
第38條第1項第1款，判決如主文。
本案經檢察官丙○○到庭執行職務。
中    華    民    國    95    年    10    月    31    日
                  刑事第14庭    審判長法  官  楊真明
                                      法  官  陳  葳
                                      法  官  林世民
上正本證明與原本無異。
如不服本判決，應於送達後十日內向本院提出上訴狀（須附繕本
），上訴於臺灣高等法院臺中分院。
                                      書記官  紀俊源
中    華    民    國    95    年    10    月    31    日
附錄論罪科刑法條
所犯法條：
槍砲彈藥刀械管制條例第八條：
未經許可，製造、販賣或運輸鋼筆槍、瓦斯槍、麻醉槍、獵槍、
空氣槍或第四條第一項第一款所定其他可發射金屬或子彈具有殺
傷力之各式槍砲者，處無期徒刑或五年以上有期徒刑，併科新臺
幣一千萬元以下罰金。
未經許可，轉讓、出租或出借前項所列槍枝者，處五年以上有期
徒刑，併科新臺幣一千萬元以下罰金。
意圖供自己或他人犯罪之用，而犯前二項之罪者，處無期徒刑或
七年以上有期徒刑，併科新臺幣一千萬元以下罰金。
未經許可，持有、寄藏或意圖販賣而陳列第一項所列槍枝者，處
三年以上十年以下有期徒刑，併科新臺幣七百萬元以下罰金。
第一項至第三項之未遂犯罰之。
槍砲彈藥刀械管制條例第十二條：
未經許可，製造、販賣或運輸子彈者，處一年以上七年以下有期
徒刑，併科新臺幣五百萬元以下罰金。
未經許可，轉讓、出租或出借子彈者，處六月以上五年以下有期
徒刑，併科新臺幣三百萬元以下罰金。
意圖供自己或他人犯罪之用，而犯前二項之罪者，處三年以上十
 年以下有期徒刑，併科新臺幣七百萬元以下罰金。
未經許可，持有、寄藏或意圖販賣而陳列子彈者，處五年以下有
期徒刑，併科新臺幣三百萬元以下罰金。
第一項至第三項之未遂犯罰之。


司法院資訊處製作；財團法人民間司法改革基金會備份。
